【裁判字號】    94,訴,2735
【裁判日期】    950310
【裁判案由】    損害賠償
【裁判全文】
臺灣臺中地方法院民事判決  94年度訴字第2735號
  原      告  乙○○
  被      告  復華商業銀行股份有限公司
  法定代理人  丙○○
  訴訟代理人  張亞婷  律師
  被      告  聯合財信資產管理股份有限公司
  法定代理人  甲○○
  訴訟代理人  彭安國  律師
上當事人間請求損害賠償事件，經本院於民國九十五年二月二十
一日言詞辯論終結，判決如左：
    主    文
原告之訴駁回。
訴訟費用由原告負擔。
    事實及理由
甲、程序方面：
一、查原告對被告復華商業銀行股份有限公司提起本件訴訟時，
    被告之法定代理人為丙○○，原告出具之起訴狀雖將被告名
    稱及其法定代理人誤列為復華銀行及何明昌，惟於本院審理
    時，已由丙○○代表被告委任張亞婷參與辯論，有委任狀在
    卷可憑，故並無當事人於訴訟未經合法代理之情形。
二、按不變更訴訟標的，而補充或更正事實上或法律上之陳述者
    ，非為訴之變更或追加，民事訴訟法第二百五十六條定有明
    文。本件原告提起本訴原聲明請求：「被告應賠償原告精神
    損失新台幣（下同）一百萬元。」嗣於民國（下同）九十五
    年二月二十一日言詞辯論期日當庭改以請求一百萬元包含原
    告因為工作遭調動，增加上下班路程往返之車資損害二十萬
    元及精神損害四十萬元，另原告之妻賴淑女因本件侵權行為
    亦受有精神損害四十萬元，並請求被告連帶給付，依前開說
    明，應予准許。
乙、實體方面：
壹、原告起訴主張：訴外人陳國軒於八十六年九月二十六日邀同
    原告為連帶保證人，向被告復華商業銀行股份有限公司（原
    名：亞太商業銀行股份有限公司，下稱復華銀行）借款六十
    五萬元，約定期限至九十三年九月二十六日止，約定利率第
    一年依固定利率年息百分之八計算，第二年起按被告復華銀
    行基本放款利率調整加二點八碼（目前為百分之九），每月
    一期共分八十四期，按期攤還本息依二四○期年金法計算，
    如有一期未履行，則視為全部到期，並應加付逾期在六個月
    以內者，按上開利率百分之十，逾期超過六個月者，按上開
    利率百分之二十計算之違約金。嗣訴外人陳國軒未依約給付
    本息，屢經催討仍未獲清償，經被告復華銀行向本院民事執
    行處以九十年度民執四字第三一四○二號強制執行分配取得
    二十九萬六千零四十四元，不足額四十二萬三千三百零九元
    ，被告復華銀行乃轉向原告依連帶保證契約請求。被告復華
    銀行應依金融機構辦理應收債權催收作業委外處理要點及金
    融機構作業委託他人處理應注意事項等相關規定，委託被告
    聯合財信資產管理股份有限公司（下稱聯合財信公司）辦理
    應收債權催收作業，被告復華銀行選任未經銀行公會認證之
    催收公司，被告聯合財信公司自九十四年八月十六日起至九
    十四年九月九日止，於催收時未表明身分，並以脅迫、恐嚇
    、騷擾等非法催收方式，影響原告居家生活及工作場所，致
    原告遭公司調動工作，增加上下班路程往返之車資損害二十
    萬元、精神損害四十萬元，另原告之妻賴淑女因本件侵權行
    為亦受有精神損害四十萬元，合計受有一百萬元之損害，況
    被告復華銀行於九十四年九月三十日復消審字第○九四○○
    ○三四八六號函，曾同意原告清償二十萬元後，免除連帶保
    證責任，是被告二人顯係共同不法侵害原告之權利，為此，
    爰依侵權行為法律關係請求等語。並聲明：被告應連帶給付
    原告一百萬元。
貳、被告方面
一、被告復華銀行則以：原告擔任訴外人陳國軒向被告復華銀行
    借款之連帶保證人，被告復華銀行於九十四年四月二十二日
    委由聯合財信公司辦理催收事宜，於委任契約中明確規範被
    告聯合財信公司應盡善良管理人之注意義務，於合法、正當
    及授權範圍內之方式及手段進行逾期帳款之催收，並注意維
    護被告復華銀行之商譽，被告復華銀行無任何違法疏失，被
    告復華銀行與聯合財信公司間僅係委任關係，本件應係原告
    與被告聯合財信公司間之爭執，與被告復華銀行無關，被告
    復華銀行沒有介入聯合財信公司催收行為，故無違法疏失。
    原告主張工作異動、通勤時間增長及其妻精神狀況不佳，要
    求被告復華銀行負賠償責任一百萬元，尚未敘明請求權基礎
    為何，原告請求顯無理由等語資為抗辯。並聲明：駁回原告
    之訴。
二、被告聯合財信公司則以：被告聯合財信公司為合法討債公司
    ，所有行為均依金融機構辦理應收債權催收作業委外處理要
    點辦理，並無不法，更無侵害原告任何權利，僅因原告不滿
    債權銀行轉換及不動產拍賣保證人均未被告知，而遲至去年
    原告始得知應對保證債務負清償責任，即一昧否認債務又任
    意指摘債權銀行不應將債權委外催收，而指控被告聯合財信
    公司恐嚇、傷害，原告請求無理由。依錄音內容並無騷擾行
    為，被告聯合財信公司係在合法範圍內向原告催討，原告就
    系爭保證債務後來也沒與被告復華銀行達成協議。原告遭公
    司調動工作、精神慰撫金及其妻賴淑女患有精神官能性憂鬱
    症，與其主張侵權行為間，並無相當因果關係，亦未舉證證
    明之。原告基於侵權行為法律關係請求，應符合構成要件，
    被告聯合財信公司既無故意或過失不法侵害原告之行為，原
    告亦未受損害，原告主張顯屬無據等語資為抗辯。並聲明：
    駁回原告之訴。
參、兩造不爭執之事項：
一、訴外人陳國軒於八十六年九月二十六日邀同原告為連帶保證
    人，向被告復華公司（原名：亞太商業銀行股份有限公司）
    借款六十五萬元，約定期限至九十三年九月二十六日止，約
    定利率第一年依固定利率年息百分之八計算，第二年起按被
    告復華銀行基本放款利率調整加二點八碼（目前為百分之九
    ），每月一期共分八十四期，按期攤還本息依二四○期年金
    法計算，如有一期未履行，則視為全部到期，並應加付逾期
    在六個月以內者，按上開利率百分之十，逾期超過六個月者
    ，按上開利率百分之二十計算之違約金。
二、嗣訴外人陳國軒未依約給付本息，屢經催討仍未獲清償，經
    被告復華銀行向本院民事執行處以九十年度民執四字第三一
    四○二號強制執行分配取得二十九萬六千零四十四元，不足
    額四十二萬三千三百零九元。
肆、得心證之理由：
一、原告主張之事實，固據其提出被異動名片二張、光碟譯文影
    本三紙、錄音光碟二片、監視器畫面照片七幀、行政院金融
    監督管理委員會銀行局九十四年九月七日銀局（六）字第○
    九四○○二四五三六號申訴函影本二件、中國醫藥大學附設
    醫院九十四年九月二十九日診斷證明書、聯合財信資產有限
    公司九十四年八月二十六日函、聯合財信資產有限公司九十
    四年八月十六日九十四年度聯合財字第三三二六四○三號函
    、中興保全股份有限公司工作異動通報證明、台中文心郵局
    九十四年九月十日第四五五四號、九十四年九月十四日第四
    六二四號、九十四年十月三日第四九○二號存證信函、黃榮
    謨律師九十三年二月十九日函、復華商業銀行股份有限公司
    九十四年九月三十日復消審字第○九四○○○三四八六號、
    金融機構辦理應收債權催收作業委外處理要點、聯合財信資
    產管理股份有限公司、台中地方法院八十八年度促字第六○
    八五七號支付命令暨確定證明書、臺灣臺中地方法院民事執
    行處九十年度民執四字第三一四○二號通知、臺灣臺中地方
    法院民事執行處九十年度民執四字第三一四○二號強制執行
    金額計算書分配表、放戶繳息查詢、亞太商業銀行擔保放款
    借據、申訴復華銀行案件九十四年八月三十日、九十四年十
    一月十七日、行政院金融監督管理委員會銀行局九十四年十
    一月二十二日銀局（六）字第○九四○○三三八九二號申訴
    函、錄音帶暨譯文、復華商業銀行股份有限公司九十四年十
    一月十四日復消審字第○九四○○○四○三三函、經濟部九
    十五年一月五日經授商字第○九五○一○○二三一○號及被
    告復華銀行股份有限公司變更登記表等影本各一份為證，然
    為被告所否認，並以前揭情詞置辯，並據被告復華銀行提出
    委任合約影本一份附卷為憑。是本件兩造爭執之事項厥為：
    原告依侵權行為法律關係請求被告二人連帶賠償損害是否有
    理由？
二、按當事人主張有利於己之事實者，就其事實有舉證之責任。
    民事訴訟法第二百七十七條定有明文。是民事訴訟如係由原
    告主張權利者，應先由原告負舉證之責，若原告先不能舉證
    ，以證實自己主張之事實為真實，則被告就其抗辯事實即令
    不能舉證，或其所舉證據尚有疵累，亦應駁回原告之請求。
    次按侵權行為損害賠償之請求權，其成立要件為：(1)須有侵
    權行為，(2)須侵害他人權利，(3)侵害行為須為不法，(4)須被
    害人受有損害，(5)侵害行為與被害人之損害間須有因果關係
    ，(6)須有故意或過失，(7)侵害行為人須有責任能力，故侵權
    行為損害賠償之訴訟，原告須就上述成立要件為相當之證明
    ，始能謂其請求權存在，最高法院十七年上字第九一七號、
    五八年台上字第一四二一號判例、四十四年台上一Ｏ八號判
    決可資參照。又民法第一百八十五條第一項之規定，共同侵
    權行為人固連帶負損害賠償責任，惟同條項前段所謂共同侵
    權行為，須共同行為人皆已具備侵權行為之要件始能成立，
    若其中一人無故意過失，則其人非侵權行為人，不負與其他
    具備侵權行為要件之人連帶賠償損害之責任，最高法院二十
    二年上字第三四三七號著有判例。經查原告雖主張：被告復
    華銀行應依金融機構辦理應收債權催收作業委外處理要點及
    金融機構作業委託他人處理應注意事項等相關規定，委託聯
    合財信公司辦理應收債權催收作業，被告復華銀行選任未經
    銀行公會認證之催收公司，被告聯合財信公司自九十四年八
    月十六日起至九十四年九月九日止，於催收時未表明身分，
    並以脅迫、恐嚇、騷擾等非法催收方式，影響原告居家生活
    及工作場所，致原告遭公司調動工作，增加上下班路程往返
    之車資損害二十萬元、精神損害四十萬元，另原告之妻賴淑
    女因本件侵權行為亦受有精神損害四十萬元，合計受有一百
    萬元之損害，被告二人顯係共同不法侵害原告之權利，自應
    連帶負損害賠償責任云云，然為被告二人所否認，並分別以
    前揭情詞置辯。經查原告雖主張其妻賴淑女因本件侵權行為
    亦受有精神損害四十萬元，爰依侵權行為之法律關係請求被
    告賠償云云，然依原告之主張，此部分受損害之人為訴外人
    賴淑女，故而得求償之權利人應為賴淑女，而非原告，原告
    此部分之請求，即屬無據，應予駁回。次查原告雖執前詞主
    張其因被告二人之共同侵權行為，致原告遭公司調動工作，
    增加上下班路程往返之車資損害二十萬元、精神損害四十萬
    元云云，然就被告復華銀行部分以論，查原告係擔任訴外人
    陳國軒向被告復華銀行借款之連帶保證人，而被告復華銀行
    復於九十四年四月二十二日委由聯合財信公司辦理催收事宜
    ，於卷附委任合約中明確規範被告聯合財信公司應盡善良管
    理人之注意義務，於合法、正當及授權範圍內之方式及手段
    進行逾期帳款之催收，並注意維護被告復華銀行之商譽，被
    告復華銀行亦無介入聯合財信公司催收行為，故應無違法疏
    失可言，此外，原告就其主張被告復華銀行如何共同侵權之
    事實，復未再舉證以實其說，其此部分之主張，即無足採，
    則原告猶執前詞請求被告復華銀行負賠償責任，即與首揭侵
    權行為之要件未符，自為無理由，此部分應予駁回。次就被
    告聯合財信公司部分以論，查原告確實對被告復華銀行負有
    保證債務乙節，為兩造所不爭，則復華銀行依據「金融機構
    辦理應收債權催收作業委外處理要點」及「金融機構作業委
    託他人處理應注意事項」等相關規定辦理應收債權催收作業
    委外處理事項，將系爭債權催收作業委由被告聯合財信公司
    處理，則被告聯合財信公司於法令規定範圍內進行相關催收
    作業，所為即無不法，更無侵害原告任何權利可言。至原告
    雖提出前揭卷附光碟譯文、錄音光碟、監視器畫面照片、錄
    音帶暨譯文等證物，欲憑以證明被告聯合財信公司有侵權行
    為，然細觀上開錄音帶等譯文內容均環繞原告積欠銀行之保
    證債務為討論，縱多次去電其公司乃係詢問台中公司之傳真
    號碼，並未有何恐嚇、騷擾之言詞內容，又原告所呈監視器
    畫面照片亦未見有何恐嚇、騷擾之行為，原告所指顯與事實
    不符，其此部分之證物，尚無得採為其有利之憑據，此外，
    原告就其主張被告聯合財信公司如何共同侵權之事實，復未
    再舉證以實其說，其此部分之主張，即無足採，則原告猶執
    前詞請求被告聯合財信公司負賠償責任，即與首揭侵權行為
    之要件未符，自為無理由，此部分亦應予駁回。
三、綜上所述，原告之主張均不足採，是本件仍應以被告之抗辯
    ，較可採信為真實。從而，原告猶提起本訴，求為判決被告
    應連帶給付原告一百萬元，即為無理由，應予駁回。
四、本件事實已臻明確，兩造其餘攻擊防禦方法，均與本案判決
    結果不生影響，爰不予逐一論述，併此敘明。
伍、訴訟費用負擔之依據：民事訴訟法第七十八條。
中    華    民    國    95    年    3    月    10   日
                  民事第二庭    法  官  呂明坤
正本係照原本作成。
如對本判決上訴，須於判決送達後20日內向本院提出上訴狀。
中    華    民    國    95    年    3    月    10   日
                                書記官


司法院資訊處製作；財團法人民間司法改革基金會備份。
